【裁判字號】    98,抗,275
【裁判日期】    980330
【裁判案由】    不服具保停止羈押等
【裁判全文】
臺灣高等法院刑事裁定                   98年度抗字第275號
抗  告  人  臺灣台北地方法院檢察署檢察官
被      告  王令麟
上列抗告人因被告違反證券交易法等案件，不服臺灣臺北地方法
院中華民國98年2月11日裁定（96年度矚重訴字第3號），提起抗
告，本院裁定如下：
    主  文
抗告駁回。
    理  由
一、原裁定理由略以：本院依台灣台北地方法院檢察署民國98年
    1 月22日北玲珍96蒞13695字第5091號函轉法務部調查局北
    部地區機動工作組98年1月21日電防一字第00000000000號函
    附之要況報告記載：「前無盟立委蔡豪，於日前曾與馬公市
    代會副主席李豫花在高雄會面。蔡豪當面向李豫花表示，王
    令麟以往曾金錢資助蔡豪，蔡豪受王令麟請託，希望瞭解由
    澎湖縣搭漁船偷渡出境至中國大陸或東南亞之可行性，如有
    可能希望李豫花能循『王玉雲』模式，安排王令麟偷渡出境
    ，至於偷渡價碼由李豫花決定後告知即可，李豫花返回澎湖
    後，由於考量王令麟是重大經濟罪犯，又是重要新聞人物，
    為免走漏風聲，造成困擾，故目前僅由一、二位親信曾私下
    向馬公市鎖港里及山水里親近之友人探詢偷渡之可能方式。
    」等語，參以被告王令麟與蔡豪間之交情，王令麟之父、配
    偶及3名子女均在海外，認被告很有可能已著手計畫安排偷
    渡潛逃出境，惟經本院通知上開要況報告製作者到庭作證，
    澎湖縣調查站以保護情報人員及情報來源為由，由參與研判
    該情資可信性之澎湖縣調查站主任胡心毅到庭具結證稱：「
    該站於98年1月12日陳報調查局本部情資內容與98年1月7日
    接獲初步訊息內容相同，沒有具體事證，該情資僅為預警性
    情資」等語，核與要況報告詳載蔡豪與李豫花見面地點、洽
    談內容及李豫花已安排親信向鎖港里及山水里親近友人探詢
    偷渡可能方式等情迥異，並經本院訊問證人蔡豪亦否認有任
    何被告王令麟安排偷渡情事，是該情資既屬預警性訊息，尚
    難認有具體事實發生，不足認定被告有新發生逃亡之虞之再
    執行羈押事由。是本案參酌被告王令麟之身分、地位、經濟
    能力及所造成法益侵害之大小，犯罪後逃亡可能性等，爰裁
    定於被告提出新台幣（以下同）3億5千萬元之保證書或保證
    金後停止羈押，並予限制出境、出海及限制住居。又因本案
    尚未確定，為確保本案訴訟程序之進行、將來刑罰之執行及
    保全證據之真實性，避免被告於停止羈押後干擾證人、要求
    證人更異證言或對證人不利，及預防被告逃亡，並命被告於
    具保後停止羈押期間，應於每週三上午9時20分至本院第7法
    庭向法院報到，且不得對證人或其配偶、直系血親、三親等
    內之旁系血親、二親等內之姻親家長、家屬之身體或財產實
    施危害或恐嚇之行為，並於每日晚間7至9時至管轄派出所（
    台北市○○區○○路0段0號1樓）報到，此外，並應配合本
    院所派全日同行監督人員執行監控被告行蹤之指示，且向執
    行同行監督人員報告詳細行蹤。若有違反，尚可依刑事訴訟
    法第117條第1項第4款規定，再執行羈押，用以擔保被告王
    令麟嗣後遵期到庭接受審判及刑之執行等語。
二、抗告意旨略以：
  (一)按有關再執行羈押之事由是否具備、是否具有羈押必要性之
    審酌，並無庸如同本案有罪或無罪之判決，採取嚴格證明法
    則，即認定犯罪事實至「無合理懷疑之確信程度」，僅須依
    自由證明，對羈押要件事實證明至讓法院相信「很有可能如
    此」之程度即可。本件是否再執行羈押以及延長羈押的判斷
    ，無論依法務部調查局澎湖調查站製作之情蒐要況報告，或
    者證人即澎湖縣調查站主任胡心毅之結證內容，都已符合有
    關羈押審查的證據高度，不發生由於其為傳聞，或者由於尚
    乏具體佐證而不得作為判斷依據的問題。又本件虞逃情資無
    後續發展，實為虞逃者即被告已被再執行羈押拘束人身自由
    的當然結果，不能據此反證原先的情資在具體證據內容上有
    何不可採信之原因，且經驗上亦無法期待蔡豪、李豫花供述
    自己安排要犯偷渡之犯罪行為。故原裁定認本件澎湖縣調查
    站蒐報之情資屬預警性訊息，難認有具體事實發生，且證人
    蔡豪亦否認有安排王令麟偷渡情事，因而認定無新發生逃亡
    之虞之再執行羈押事由，裁定理由有違經驗及論理法則。
  (二)再依據卷證顯示，被告對自己所涉本件犯行，始終為無罪答
    辯，可見其於一審審理期間仍存有獲判無罪之僥倖心態，直
    至被告於97年12月31日，經原審判處有期徒刑18年，併科罰
    金7億元，且被告另案所涉台開土地開發弊案部分，業經本
    院91年度上訴字第3711號判決判處有期徒刑1年10月，現經
    最高法院審理，隨時可能判決確定入監執行，足見被告確有
    偷渡逃匿計畫。又被告為東森集團總裁，曾任立法委員，叱
    吒商場及政壇多時，如何期待其甘願入監服重刑，顯見被告
    除效法其父王又曾逃匿出境外，別無他法以逃避牢獄之災。
    原審於97年5月30日命被告具保3億5千萬元停止羈押，當時
    尚未有一審判決結果，現原審既已判處被告18年重刑，且併
    科罰金7億元，而罰金為具保金的2倍，被告當然寧可棄3億5
    千萬元具保金潛逃，也不願面對l8年重刑及7億元罰金，被
    告逃亡之動機灼然甚明，是原審法院97年12月31日之判決結
    果亦屬被告有逃亡之虞的新事證之一，此觀諸各國立法例有
    罪羈押制度（即一經重罪有罪判決即予羈押）之立法意旨即
    在於此。
  (三)被告的三名女兒均具美國籍持美國護照，於被告在押之審理
    期間均到庭旁聽關切案情，此為被告所自承及原審法院審理
    本案時所知悉，惟於被告具保停止羈押後，被告女兒均已出
    境，有公訴檢察官於98年1月21日延押庭提出之入出境資料
    可考；被告之父王又曾及其配偶蔡雪卿均因本案滯留美國未
    歸，並經原審法院發佈通緝，而王又曾夫婦及蔡雪卿等人在
    海外生活優渥無虞，復為眾所周知之事實，足見被告妻小均
    已避居美國，其在國內已無親情牽掛。再就被告在海內外之
    投資以觀，除在大陸數以億計之鉅額投資外，其現仍持有東
    森國際股份有限公司、東森電視事業股份有限公司股權，並
    控制著東森美洲台，在海外仍有龐大資產等情，皆於原審法
    院審理本案時所知悉，被告雖一再辯稱不會逃亡云云，但因
    被告在國內之事業仍得以境外掌控方式繼續經營，此觀被告
    於本案羈押禁見期間，仍以出具授權書之方式，授權他人出
    售東森得易購公司乙情即明，被告於羈押禁見期間，猶能處
    分東森集團資產，則其逃匿境外再以遙控方式經營國內事業
    亦非難事。綜上各情，益證被告逃亡動機明確及逃亡可能性
    極高。
  (四)被告雖於97年10月8日起至97年12月31 日止，經法務部調查
    局北部地區機動工作組執行全日同行監督，惟被告住所係8
    樓雙併電梯公寓之1、2樓及地下樓，對外有3 個獨立出入口
    ，被告住所內可逕達地下2樓公用停車場之通道，且地下2樓
    尚有其他住戶停放之11輛小客車，如被告隱身其他車輛逃逸
    ，即無法有效監控等情，有北機組97年10月9 日電防一字第
    00000000000 號函可參。復參以原審法院裁定被告具保停止
    羈押所為命被告每日晚間7至9時向轄區派出所報到、每週三
    上午9時20 分向法院報到之處分，以臺灣海岸線長之地理位
    置觀之，被告利用前後報到之期間偷渡潛逃，在時間上綽綽
    有餘。另參酌調查局的情資亦認被告有逃亡的管道，顯見被
    告有逃亡之動機及可能。
  (五)綜前所述，無論是鉅額保證金、定期報到、實施跟監等處分
    ，皆無法取代羈押被告防止被告逃亡之效果。是原審法院未
    審究被告確有虞逃之新事證，且有事實足認被告有逃亡之動
    機及可能，而遽為具保停止羈押之裁定，難謂妥適，爰依刑
    事訴訟法第403條第1項、第407條提起抗告，依法撤銷原裁
    定等語。
三、經查：
  (一)按停止羈押後有下列情形之一者，得命再執行羈押：一、經
    合法傳喚無正當之理由不到場者。二、受住居之限制而違背
    者。三、本案新發生第101條第1項、第101條之1第1 項各款
    所定情形之一者。四、違背法院依前條所定應遵守之事項者
    。五、所犯為死刑、無期徒刑或最輕本刑為5 年以上有期徒
    刑之罪，被告因第114條第3款之情形停止羈押後，其停止羈
    押之原因已消滅，而仍有羈押之必要者。刑事訴訟法第 117
    條第1項定有明文。是所謂停止羈押後之「再執行羈押」，
    係指原羈押原因存續中，原認為無羈押之必要而以具保等停
    止羈押後，再發生有刑事訴訟法第117條第1項所列各款之新
    事實情形，經法院判斷審認後，認有羈押被告之必要時，命
    再執行羈押而言。
  (二)本件檢察官抗告意旨主要係以澎湖縣調查站調查員彭記明於
    98 年1月12日在澎湖縣親蒐所得情資（詳見台北地方法院檢
    署98年1月22日北玲珍96蒞13695字第5091號函轉法務部調查
    局北部地區機動工作組98年1月21日電防一字第00000000000
    號函附之要況報告內容），用以佐證被告有虞逃之可能，然
    該情資究否有具體事證以資證明？此據證人即澎湖縣調查站
    主任胡心毅於原法院到庭具結證稱：「該站於98年1月12日
    陳報調查局本部情資內容與98年1月7日接獲初步訊息內容相
    同」、「我們目前沒有查到蔡豪與李豫花及從事偷渡、走私
    人士接觸的具體事證」、「王令麟與李豫花的交往程序，我
    們不瞭解，但是民間有一些所謂的傳聞」、「僅係預備階段
    ，該情資僅為預警性情資」等語（詳原法院送抗告用乙卷第
    283至第289頁），核與要況報告詳載蔡豪與李豫花見面地點
    、洽談內容及李豫花已安排親信向鎖港里及山水里親近友人
    探詢偷渡可能方式等情迥異，且證人蔡豪於原法院訊問時，
    亦否認有任何為被告安排偷渡情事，可見該情資僅係預警性
    質，尚乏積極證據加以佐證，即難認已符合刑事訴訟法第11
    7條第1項第3款之再執行羈押事由。
  (三)被告雖因違反證券交易法等案件，於97年12月31日經原法院
    判處有期徒刑18年、併科罰金7億元，另涉台開土地開發弊
    案，經本院以91年度上訴字第3711號判決判處有期徒刑1 年
    10月，現在最高法院審理中。然原法院於97年5月3日准予被
    告具保停止羈押時，即知悉被告所犯係法定最輕本刑有期徒
    刑7年以上之重罪，並引述最高法院91年度台抗字第456號裁
    定意旨，認停止羈押之羈押「原因」仍然存在，僅無繼續執
    行羈押之「必要」而暫時停止執行羈押，乃以具保等其他方
    式替代羈押處分，是以被告於具保後遭判重刑，應已在原法
    院裁定具保停止羈押時所考量之範圍，自難以此理由再執行
    羈押被告。
  (四)抗告意旨另以被告之父及妻、女均滯留美國，且被告等人案
    發前自國內掏空匯款數十億元至海外享用，在大陸又有巨額
    投資，並控制東森美洲台，在海外仍有龐大資產，故認被告
    有逃亡之虞云云，惟上開事實縱為屬實，然於原法院97年5
    月3日裁定准被告具保停止羈押時俱已存在，並經原法院予
    以審酌後始為裁定，尚難認係新發生之事實而據為再執行羈
    押之理由。
  (五)抗告意旨復以被告住所區域配置有許多空間死角，如被告善
    加利用而隱身其他車輛逃逸，即無法有效監控；另從台灣海
    岸線狹長之地理位置觀察，被告可能利用原法院裁定令被告
    定時報到之間隔期間而偷渡潛逃，將致原法院裁定之上開鉅
    額保證金、定期報到、實施跟監等處分淪為具文云云。惟查
    被告之住、居所自原法院於97年5月2日准予具保停止羈押前
    後，並未變更，是被告住、居所之地理位置及出、入動線如
    何，是否易於跟監等情，應屬原法院裁定具保停止羈押時所
    審酌之重要事項，況原法院曾於97年10月8日指揮法務部調
    查局北部地區機動組對被告進行全日跟監，依卷附之跟監記
    錄所示，被告在97年10月8日起至97年12月31日止之生活起
    居作息正常，有卷附王令麟行動蒐證作業報告表可稽（見原
    法院送抗告用乙卷第45至231頁）。檢察官以台灣海岸線狹
    長之地理位置觀察，被告可能利用原法院裁定令被告定時報
    到之間隔期間而偷渡潛逃云云，或屬臆斷，殊難採為再執行
    羈押之理由。是本件抗告，並無理由，應予駁回。
四、據上論結，應依刑事訴訟法第412條，裁定如主文。
中    華    民    國    98    年    3     月    30    日
                  刑事第二十一庭審判長法  官  蘇隆惠
                                      法  官  楊力進
                                      法  官  許永煌
以上正本證明與原本無異。
不得再抗告。
                                      書記官  江采廷
中    華    民    國    98    年    3     月    30    日

司法院資訊處製作；財團法人民間司法改革基金會備份。
